【裁判字號】    98,上訴,4240
【裁判日期】    990325
【裁判案由】    毒品危害防制條例等
【裁判全文】
臺灣高等法院刑事判決                98年度上訴字第4240號
上  訴  人
即  被  告  己○○
選任辯護人  劉衡慶律師
            李之聖律師
上  訴  人
即  被  告  乙○○
            甲○○
            戊○○
前列三人共同
選任辯護人  許魏騰律師
上列上訴人因毒品危害防制條例等案件，不服臺灣臺北地方法院
98年度訴字第888號、98年度訴字第1430號，中華民國98年9月30
日第一審判決（起訴案號：臺灣臺北地方法院檢察署98年度偵字
第8382號、98年度蒞追字第17號追加起訴），提起上訴，本院判
決如下：
    主  文
原判決撤銷。
己○○共同運輸第三級毒品，處有期徒刑柒年。扣案如附表一編
號一至十一所示之物均沒收。如附表一編號十二所示之物沒收，
如全部或一部不能沒收時，與乙○○、甲○○、戊○○連帶追徵
其價額，或以其等財產連帶抵償之。
乙○○共同運輸第三級毒品，處有期徒刑貳年拾月，扣案如附表
一編號一至十一所示之物均沒收。如附表一編號十二所示之物，
如全部或一部不能沒收時，與己○○、甲○○、戊○○連帶追徵
其價額，或以其等財產連帶抵償之。新台幣拾萬元沒收，如全部
或一部不能沒收時，與甲○○、戊○○連帶以其等財產抵償之。
又共同行使偽造私文書，足生損害於他人，處有期徒刑月。如
附表二所示之物沒收。應執行有期徒刑參年。扣案如附表一編號
一至十一、附表二所示之物均沒收。如附表一編號十二所示之物
沒收，如全部或一部不能沒收時，與己○○、甲○○、戊○○連
帶追徵其價額，或以其等財產連帶抵償之。新台幣拾萬元沒收，
如全部或一部不能沒收時，與甲○○、戊○○連帶以其等財產抵
償之。
甲○○共同運輸第三級毒品，處有期徒刑貳年陸月，扣案如附表
一編號一至十一所示之物均沒收。如附表一編號十二所示之物沒
收，如全部或一部不能沒收時，與己○○、乙○○、戊○○連帶
追徵其價額，或以其等財產連帶抵償之。新台幣拾萬元沒收，如
全部或一部不能沒收時，與乙○○、戊○○連帶以其等財產抵償
之。又共同行使偽造私文書，足生損害於他人，處有期徒刑月
。如附表二所示之物沒收。應執行有期徒刑貳年捌月，扣案如附
表一編號一至十一、附表二所示之物均沒收。如附表一編號十二
所示之物沒收，如全部或一部不能沒收時，與己○○、乙○○、
戊○○連帶追徵其價額，或以其等財產連帶抵償之。新台幣拾萬
元沒收，如全部或一部不能沒收時，與乙○○、戊○○連帶以其
等財產抵償之。
戊○○共同運輸第三級毒品，處有期徒刑貳年陸月，扣案如附表
一編號一至十一所示之物均沒收。如附表一編號十二所示之物沒
收，如全部或一部不能沒收時，與己○○、乙○○、甲○○連帶
追徵其價額，或以其等財產連帶抵償之。新台幣拾萬元沒收，如
全部或一部不能沒收時，與乙○○、甲○○連帶以其等財產抵償
之。
    事  實
一、乙○○於民國九十八年三月間，接受己○○（起訴書所載真
    實姓名、年籍不詳、佯稱「呂博毅」之成年男子即為己○○
    ）之指示，以新臺幣（下同）十萬元之代價，負責前往貨運
    場領取內藏第三級毒品愷他命（下稱愷他命）之電動麻將桌
    三組後，運送至指定地點，並拆解內藏愷他命之電動麻將桌
    後，將愷他命藏放於該指定地點，己○○並交付其所有之0
    000000000號行動電話一支，作為乙○○與其聯絡
    運輸愷他命之用，由己○○負責引導乙○○前往貨運場領取
    該等電動麻將桌及租借拆解該等電動麻將桌及藏置愷他命之
    地點，渠等共同基於運輸愷他命之犯意聯絡，乙○○於九十
    八年三月二十七日早上，接獲得利通交通有限公司（下稱得
    利通公司）內某職員來電，告知其可前往領取電動麻將桌三
    組等語，乙○○於當日下午便將其不知情之妻丁○○所有之
    車牌號碼九四三－ＵＱ號貨車，從屏東駛至桃園縣龍潭賽車
    場附近停放，作為運輸內藏愷他命之電動麻將桌三組之交通
    工具，復以其所有、如附表一編號七至九所示之行動電話去
    電己○○所有、如附表一編號五、六所示之行動電話，告知
    上開電動麻將桌已至得利通公司設於臺北縣林口鄉○○街之
    貨運場，己○○即於九十八年三月三十日二十一時許，與不
    知情之丙○○前往桃園縣蘆竹鄉○○○街Ａ１精緻洗車場，
    以相當於五千元債務免除之代價，向不知情之該洗車場負責
    人許岳健借用Ａ１精緻洗車場，作為翌（三十一）日下午拆
    解電動麻將桌取出愷他命之場地。同日晚間，乙○○乃向甲○○、戊○○邀約一同北上搬運內藏愷他命之電動麻將桌，
    並從上開十萬元中給付甲○○工資一千五百元、戊○○工資
    一千元及過路費等，甲○○、戊○○即與乙○○共同基於運
    輸愷他命之犯意聯絡，於九十八年三月三十一日凌晨，與乙○○一同自屏東搭乘和欣客運北上至國道三號新屋交流道，
    甲○○於抵達新屋交流道後，即以其所有、如附表一編號十
    、十一所示之行動電話通知己○○，己○○即駕駛車牌號碼
    七一九七－ＰＰ號自用小客車前往新屋交流道搭載乙○○、
    甲○○、戊○○至龍潭賽車場附近取上開車號之貨車，四人
    復一同駕車前往臺北縣林口鄉○○街，己○○與戊○○在上
    開貨運場附近的便利商店等候，由乙○○與甲○○進入該貨
    運場內，渠二人為避免運輸愷他命之犯行曝光，乃自行基於
    行使偽造私文書之犯意聯絡，明知渠等未經陳龍發之授權或
    同意，乙○○要求由甲○○佯為陳龍發本人，於得利通公司
    貨物簽收單簽收欄上偽造「陳龍發」之署押（第一聯至第三
    聯共偽造陳龍發之署押三枚）而偽造私文書後，並持以行使
    ，向得利通公司某不知情之職員領取上開電動麻將機三組，
    足以生損害於陳龍發及得利通公司貨物管理之正確性，乙○○與甲○○領取內藏愷他命之電動麻將桌三組後，將之置於
    上開貨車上，旋駛離貨運場，前往便利商店與己○○、戊○○碰面後，即由己○○、甲○○駕駛小客車在前，乙○○、
    戊○○駕駛貨車在後，跟隨前車至Ａ１精緻洗車場，迨抵達
    Ａ１精緻洗車場時，己○○隨即離開，交由乙○○、甲○○
    及戊○○即入內拆解電動麻將桌，將藏放於內之愷他命取出
    ，由乙○○分別將其中一包（毛重八十八點九八公克）交予
    戊○○夾藏於外套內，另一包（毛重一百零三點二七公克）
    交予甲○○夾藏其衣服口袋內，其餘愷他命六十一包（總毛
    重三萬零二百九十五點二八公克）分別放入兩個行李袋，藏
    置於該洗車場之洗衣機內。己○○於同日十三時三十分許，
    接獲甲○○通知已將愷他命取出並置於洗車場之洗衣機內而
    返回Ａ１精緻洗車場時，為警當場查獲，並扣得如附表一編
    號一至十一、附表二及附表三所示之物，而查悉上情。
二、案經內政部警政署航空警察局報告臺灣臺北地方法院檢察署
    （下稱臺北地檢署）檢察官及自動檢舉偵辦。
    理  由
壹、程序部分
一、被告己○○之選任辯護人以：被告乙○○於警詢時所為之供
    述與警詢筆錄記載之內容不相符合，而不具證據能力云云置
    辯。被告甲○○之選任辯護人亦以：被告甲○○於警詢時所
    為之供述與警詢筆錄記載之內容不相符合，而不具證據能力
    云云置辯。惟經原審於九十八年八月十九日當庭勘驗被告乙○○之警詢錄音帶，勘驗結果認：警詢筆錄製作過程前後連
    續未中斷，製作筆錄之員警以一問一答之方式製作筆錄，口
    氣平和，且於被告乙○○回答問題後，員警會複誦被告乙○○回答之內容與被告確認，被告乙○○接受詢問時，回答員
    警問話之語調及面部表情自然，回答內容切題，音量適中，
    並無精神不濟、意識不清或不明瞭警察問話之情形（原審卷
    (一)第二０四頁至第二三八頁參照），且經原審就被告乙○○於警詢時之供述內容與警詢筆錄記載之內容相互核對，員
    警製作筆錄時雖非逐字筆記被告乙○○供述之內容，然已將
    其供述之大致內容及語意如實記載，並無相違之處，況被告
    乙○○於警詢時所為供述係出於其自由意志而為之，並無遭
    員警以強暴、脅迫、利誘、詐欺、疲勞訊問、違法羈押或其
    他不正之方法非法取供之情形，為被告乙○○於原審九十八
    年六月二十六日準備程序時供承在卷（原審卷(一)第八八頁
    背面參照），且經原審勘驗屬實，已如前述，被告乙○○亦
    經於原審及本院審理中以證人身份具結為交互詰問，而為合
    法之調查。另原審勘驗被告甲○○之警詢錄音帶，勘驗結果
    發現：電腦讀取部分錄影光碟內容時會當機而無法讀取，惟
    依其餘可讀取之錄影光碟內容，可見製作筆錄之員警以一問
    一答之方式製作筆錄，口氣平和，被告甲○○接受詢問時，
    回答警察問話之語調及面部表情自然，員警並無以強暴、脅
    迫、利誘、詐欺、疲勞訊問、違法羈押或其他不正之方法詢
    問被告甲○○之情形（原審卷(一)第二三九頁至第二六九頁
    參照），且製作被告甲○○筆錄之行政院海巡署北部地區巡
    防局宜蘭機動查緝隊查緝員游智強於原審九十八年九月十六
    日審理時以證人身分到庭證稱：我在本案查緝過程，負責跟
    車，也有負責製作被告甲○○的筆錄，我是以一問一答的方
    式訊問，當時被告甲○○所說的，我有記載在筆錄內，並且
    有以手持式數位錄影機全程錄影，製作筆錄完畢後，有將該
    錄影機拿回隊上請同事將檔案抓出燒錄成光碟，應是燒錄上
    有發生問題，才會有法院勘驗時無法讀取錄影光碟的情形發
    生等語屬實（原審卷(二)第八四頁至第八六頁參照），可知
    本件被告甲○○之警詢筆錄於製作時確實有全程錄影之情形
    甚明，被告甲○○於警詢時所為之陳述確實出於其自由意志
    ，並非出於不正方法，業據被告甲○○於原審九十八年六月
    二十六日準備程序時供承在卷（原審卷(一)第八九頁參照）
    ，且經原審勘驗屬實，其並於原審經以證人身份經具結為交
    互詰問而為合法之調查。按法院如於共同被告以證人身分到
    庭陳述，訊問被告對共同被告之審判外陳述有何意見，並准
    許被告對於共同被告當庭及先前陳述進行詰問，即已賦予被
    告對於共同被告對質詰問機會，此時共同被告於審判外陳述
    之瑕疵，應已治癒，而具有證據能力。查共同被告己○○、
    乙○○、甲○○、戊○○於警詢、偵查或原審審理時本於被
    告身分所供，均於原審九十八年八月二十一日審理時以證人
    身分到庭陳述，並賦予其餘被告對質詰問之機會（原審當日
    審判筆錄參照），則共同被告己○○、乙○○、甲○○、戊○○於警詢、偵查及原審審理時之供述，即均具有證據能力
    。
二、次按被告以外之人於審判外之言詞或書面陳述，除法律有規
    定者外，不得作為證據；被告以外之人於審判外向法官所為
    之陳述，得為證據；被告以外之人於偵查中向檢察官所為之
    陳述，除顯有不可信之情況者外，得為證據；被告以外之人
    於審判外之陳述，雖不符刑事訴訟法第一五九條之一至第一
    五九條之四之規定，而經當事人於審判程序同意作為證據，
    法院審酌該言詞陳述或書面陳述作成時之情況，認為適當者
    ，亦得為證據。當事人、代理人或辯護人於法院調查證據時
    ，知有第一五九條第一項不得為證據之情形，而未於言詞辯
    論終結前聲明異議者，視為有前項之同意，刑事訴訟法第一
    五九條第一項、第一五九條之一、第一五九條之五分別定有
    明文。本判決下列所引用之證據資料，均經依法踐行調查證
    據程序，亦查無違反法定程序取得之情形，當事人於本院言
    詞辯論終結前亦未聲明異議，本院審酌證據資料製作時之情
    況，均無違法不當及證明力明顯過低之瑕疵，亦查無依法應
    排除其證據能力之情形，認以之作為證據應屬適當，皆有證
    據能力。
貳、實體部分
一、上開事實，業據被告乙○○坦承不諱，惟辯稱：被告甲○○
    、戊○○係當場始知情等語；訊據被告己○○固承認其有於
    上開時地駕駛車牌號碼七一九七－ＰＰ號自用小客車引導被
    告乙○○等人駕車前往臺北縣林口鄉○○街之貨運場領取電
    動麻將機三組後，再前往Ａ１精緻洗車場停放貨車，嗣為警
    查獲之事實，惟否認有何運輸愷他命之犯行，辯稱：Ａ１精
    緻洗車場不是伊承租的，也沒有跟洗車場老闆許岳健談到錢
    的事情，是乙○○說要放貨車，伊才帶路到Ａ１精緻洗車場
    這邊，並沒有進去，就在外面繞路想要領錢，之後沒多久乙○○打電話來說可以載他們去吃飯，伊才又回到Ａ１精緻洗
    車場云云；被告甲○○固承認其有於上開時地，與被告乙○○、戊○○一同北上與被告己○○碰面後，前往貨運場領取
    電動麻將桌三組後，又在Ａ１精緻洗車場拆解麻將桌時，為
    警當場查獲及領取電動麻將桌時，係由被告甲○○偽簽陳龍
    發之署押領貨等事實，而承認有行使偽造私文書之犯行，惟
    否認有何運輸愷他命之犯行，辯稱：我在Ａ１精緻洗車場拆
    解電動麻將桌三組時，才發現裡面是愷他命，我事先並不知
    情云云；被告戊○○固承認有於上開時地，與被告乙○○、
    甲○○一同北上與被告己○○碰面後，前往貨運場領取電動
    麻將桌三組後，又在Ａ１精緻洗車場拆解麻將桌時，為警當
    場查獲之事實，惟否認有何運輸愷他命之犯行，辯稱：我在
    Ａ１精緻洗車場拆解電動麻將桌三組時，才發現裡面是愷他
    命，事先並不知情云云。惟查：
（一）被告乙○○於九十八年三月間，係接受被告己○○（對外
      偽稱為「呂博毅」）之指示，以十萬元之代價，負責前往
      貨運場領取及運送電動麻將桌三組，二人以000000
      0000號等上開行動電話聯繫，於九十八年三月三十一
      日凌晨，其與被告甲○○、戊○○於一同自屏東搭乘和欣
      客運北上至國道三號新屋交流道與被告己○○會合至龍潭
      賽車場附近，改駕駛車牌號碼九四三－ＵＱ號大貨車至得
      利通公司臺北縣林口鄉○○街之貨運場，被告己○○與被
      告戊○○在該貨運場附近的便利商店等候，由被告乙○○
      與被告甲○○進入該貨運場內領取藏有愷他命之電動麻將
      桌三組，與被告己○○、戊○○共同至Ａ１精緻洗車場，
      由被告乙○○、甲○○及戊○○拆解電動麻將桌，將藏放
      於內之愷他命取出，被告乙○○將其中一包交予被告戊○○，一包交予被告甲○○，其餘放入兩個行李袋藏置於該
      洗車場之洗衣機內，再通知被告己○○完成運輸工作之事
      實，業據被告乙○○於本院以證人身分結證明確（見本院
      九十九年三月十一日審判筆錄），被告乙○○並結證稱：
      其於警詢所佯稱之真實姓名不詳之「呂博毅」其實即為被
      告己○○，其所有與呂博毅之通聯就是被告己○○，其工
      作就是對己○○，於警詢筆錄所言均實在，只是刻意隱瞞
      呂博毅就是被告己○○等語明確（見上揭筆錄）。且有如
      附表一編號一至十一、附表二及附表三所示之物扣案可證
      ，並有現場照片、全虹企業股份有限公司98年7月10日函
      、遠傳電信股份有限公司98年7月8日函、台灣大哥大股份
      有限公司98年7月6日法大字第098084871號函及附件雙向
      通聯資料、遠傳電信股份有限公司98年7月21日函及附件
      通聯記錄、得利通公司貨物簽收單一紙在卷可佐。又附表
      一編號一所示之物，經送刑事局以氣相層析質譜分析法及
      核磁共振分析法鑑定結果，認其中編號Ａ１至Ａ２８驗前
      總毛重一萬四千一百公克（包裝塑膠袋總重約三百四十一
      點八八公克），編號Ａ２９、Ａ３０驗前總毛重一千零一
      點二八公克（包裝塑膠袋總重約二十四點四二公克），編
      號Ｂ１至Ｂ３１驗前總毛重一萬五千一百九十四公克（包
      裝塑膠袋總重約三百七十點六六公克），編號Ｃ驗前總毛
      重八十八點九八公克（包裝塑膠袋總重五點七公克），編
      號Ｄ驗前毛重一百零三點二七公克（包裝塑膠袋重五點七
      公克），均檢出愷他命成分，純度約百分之九十九，此有
      刑事局九十八年四月二十八日出具之刑鑑字第０九八００
      四五四六六號鑑定書一紙在卷可憑，堪認被告己○○、乙○○、甲○○及戊○○確有共同有於上開時地將如附表一
      編號一所示之愷他命自臺北縣林口鄉○○街之貨運場運輸
      至桃園縣蘆鄉鄉○○○街Ａ１精緻洗車場之行為甚明。
（二）被告己○○係指示被告乙○○共同運輸上開毒品之人，其
      確實共同運輸上開毒品之事實，業據證人乙○○證述明確
      （見上開筆錄），其雖辯稱不知情云云，並舉證人許岳健
      所證係其友人丙○○就向許岳健以五千元債務抵銷之方式
      借用上開洗車場，其並未支付代價等語，及證人丙○○於
      本院審理中到庭結證稱：己○○向許岳健商借洗車場時原
      先許岳健不借，有點猶豫，其就說借己○○的話先前欠債
      伍仟元就不用還了。事後並未告知己○○等語至辯（見本
      院九十九年一月七日審判筆錄），惟其等借用上開洗車場
      時間甚短，即以五千元之代價借用，並於被告乙○○等人
      將麻將機內之數量甚多價值不斐之愷他命拆出藏於洗衣機
      後，即以電話聯繫立刻返回現場接手等行為以觀，證人乙○○所證應可採信，其等原共同委任之辯護人許魏騰律師
      於本院審理時亦以利益衝突，當庭請求解除被告己○○之
      委任關係，而僅受其餘被告之委任（見本院九十九年三月
      十一日審判筆錄），被告己○○所辯顯屬事後卸責之詞，
      無從採信，其有與被告乙○○等人共同領取自大陸運送來
      台之電動麻將機三組內藏有愷他命，由其借用  場地，並
      帶領被告乙○○等人將之運輸至Ａ１精緻洗車場拆取之犯
      行，堪予認定。至原審向臺灣大哥大公司查詢被  告己○○使用之0000000000號行動電話於九十八年一
      月六日至同年三月三十一日之通聯記錄，依該公司函覆之
      通信記錄資料，可知被告己○○於九十八年三月二十七日
      至同年月三十一日並無以該支行動電話號碼與大陸地區人
      士有通聯之情形，此有該公司九十八年七月六日法大字０
      九八０八四八七一號函檢送通信記錄資料一份在卷可參（
      原審卷(一)第一二二頁至第一六八頁參照），惟查被告己○○所使用之上開行動電話門號確於上開時間與被告乙○○互有聯繫，且被告乙○○亦供稱己○○並另交付000
      0000000號行動電話，作為二人聯絡運輸毒品之用
      ，則上開電話無與大陸聯繫尚難作為有利被告之證明。
（三）至被告甲○○、戊○○雖辯稱其於事先並不知情云云，惟
      查：
  １、被告甲○○於原審證稱：其於九十八年二月二十九日晚上
      即有聽到被告乙○○與自稱「呂博毅」者通電話，電話中
      有提到拆馬達的事情，其覺得是不好的事情等語（原審卷
      (二)第二四頁參照），經原審勘驗被告甲○○於警詢時之
      錄音，其供稱：我有聽到被告乙○○有跟呂博毅通過電話
      ，說要上去領麻將機，意思說有點錢可賺這樣，以我的環
      境，我聽到有錢可賺我就知道大概是什麼事情了，只是都
      沒有說出來這樣而已，被告乙○○也沒說，我也沒把他戳
      破，說不知道是騙人的，那個默契就稍微知道，他一定不
      是什麼好東西啊等語明確（原審卷(一)第二五二、二五四
      頁參照），足見被告乙○○早於九十八年三月三十一日凌
      晨北上林口領取電動麻將機前，即已知悉此次領取電動麻
      將機後需拆解之事，且被告乙○○與被告甲○○前往臺北
      縣林口鄉○○街之貨運場領取電動麻將桌三組時，被告甲○○與乙○○互相推託，均不願下車簽收貨物，最後被告
      乙○○告訴被告甲○○隨便簽就好，被告甲○○即看到旁
      邊擺放的文宣有陳龍發的名字，便在貨物簽收單上偽簽陳
      龍發之署押之事實，為被告乙○○、甲○○結證明確（見
      原審卷(二)第十七頁背面及第二二頁背面），並有貨物簽
      收單一紙在卷可證，則由被告乙○○、甲○○領取貨物時
      ，二人相互推託，均不願親自領取，被告甲○○甚且於貨
      物簽收單上偽簽「陳龍發」之署押，可見被告乙○○、甲○○於領取電動麻將機前，主觀上即已知悉其內藏放違禁
      物品，為避免遭警查獲，方虛捏他人名義領取甚明。次查
      ，被告甲○○亦坦承於拆解麻將機後，被告乙○○將愷他
      命取出後藏置於洗車場之洗衣機時，尚將其中一包愷他命
      交給被告甲○○夾藏於衣內，以作為其運輸愷他命之代價
      等節以觀，足證被告甲○○主觀上均明知其所領取之電動
      麻將機三組內藏有愷他命，仍與呂博毅、被告己○○共同
      基於運輸愷他命之犯意聯絡，將內藏愷他命之電動麻將機
      三組運輸至Ａ１精緻洗車場之行為，至為灼然。
  ２、次查，被告乙○○先前北上領取麻將桌，從未邀約被告戊○○一起同行乙節，為被告戊○○供承在卷（原審卷(二)
      第二六頁反面參照），而被告乙○○所有之上開車號大貨
      車，不適宜三人同坐等情，亦據被告甲○○供述明確（原
      審卷(一)第二五八頁參照），則被告乙○○竟邀約被告戊○○北上取貨，依被告乙○○與被告戊○○坦承二人間為
      表兄弟關係，感情甚篤一情，足認被告乙○○尚無事先未
      先予告知工作內容即邀約戊○○自屏東坐車北上參與拆取
      愷他命之理。且被告乙○○、戊○○均坦承於拆解電動麻
      將機、取出愷他命時，由乙○○拿取其中一包愷他命交予
      被告戊○○，由戊○○藏於衣服內之事實，並有如附表一
      編號一所示之物扣案可證，上開被告乙○○所交付之愷他
      命顯係為提供予被告戊○○本次運輸愷他命之代價，況毒
      品交易係法所不許，立法者亦對販賣毒品者祭以重典，行
      為人從事如此重大違法之事時，當小心謹慎避免他人發覺
      ，詎被告乙○○毫不避諱邀約被告戊○○同行，當場並將
      愷他命藏放於被告戊○○之衣服內，則被告戊○○辯稱其
      毫不知情係運輸毒品云云，要屬事後卸責之詞，不足採信
      。
（四）被告乙○○、甲○○共同行使上開偽造私文書之事實，業
      據被告乙○○及甲○○於原審及本院審理中坦承不諱（見
      原審卷(二)第九四頁背面、本院九十九年三月十一日審判
      筆錄第十頁以下），且有得利通公司貨物簽收單一紙在卷
      可證（原審卷(二)第八一頁參照），被告乙○○及甲○○
      二人於原審審理中所為之上開任意性自白應可認定。
（五）綜上所述，被告己○○、乙○○、甲○○、戊○○共同運
      輸第三級毒品愷他命之犯行及被告乙○○、甲○○共同行
      使偽造私文書之事證明確，被告己○○、甲○○、戊○○
      之辯解，均屬事後飾卸之詞，不足採信，渠四人之犯行均
      堪認定。
二、論罪科刑之法律適用：
（一）新舊法比較：
      查被告本案之行為後，毒品危害防制條例業於98年5月20
      日修正公布部分條文，並自公布後六個月施行。此次修正
      ，包含該條例第4條第3項及第17條第2項之規定，核與本
      案有關，是本案有就上開修正前、後條文為新舊法之比較
      ，以定論罪科刑所應適用法律之必要。按最高法院95年5
      月23日刑事庭第八次會議決議，關於法律變更之比較適用
      原則，於比較時應就罪刑有關之共犯、未遂犯、想像競合
      犯、牽連犯、連續犯、結合犯，以及累犯加重、自首減輕
      暨其他法定加減原因（如身分加減）與加減比例等一切情
      形，本於統一性及整體性原則，綜其全部罪刑之結果而為
      比較。查被告行為後毒品危害防制條例修正與本案有關者
      為：
  １、該條例第四條第三項併科罰金之金額提高，修正前之規定
      為：「販賣第三級毒品者，處五年以上有期徒刑，得併科
      新臺幣五百萬元以下罰金。」，修正後則為：「製造、運
      輸、販賣第三級毒品者，處五年以上有期徒刑，得併科新
      臺幣七百萬元以下罰金。」。對被告己○○、甲○○、戊○○部分，應適用修正前較有利之舊法。
  ２、原舊法第十七條規定：「犯第四條第一項至第四項、第五
      條第一項至第四項前段、第六條第一項至第四項、第七條
      第一項至第四項、第八條第一項至第四項、第十條或第十
      一條第一項、第二項之罪，供出毒品來源，因而破獲者，
      得減輕其刑。」新法變更為第一項：「犯第四條至第八條
      、第十條、第十一條之罪，供出毒品來源，因而查獲其他
      正犯或共犯者，減輕或免除其刑。」並新增第二項規定為
      ：「犯第四條至第八條之罪於偵查及審判中均自白者，減
      輕其刑。」依上開方式，就與論處販賣第二、三級毒品罪
      刑有關之一切情形，綜其全部罪刑之結果而為比較適用，
      應整體適用對被告乙○○較有利之新法規定，先予敘明。
（二）按愷他命為毒品危害防制條例第二條第二項第三款所列之
      第三級毒品。查被告己○○、乙○○、甲○○、戊○○運
      輸愷他命之行為，核渠四人所為，均係犯毒品危害防制條
      例第四條第三款之運輸第三級毒品罪。又被告乙○○、甲○○於得利通公司貨物簽收單之簽收欄上偽簽陳龍發之署
      押一枚，以偽造完成陳龍發本人簽收貨物意思表示之貨物
      簽收單私文書，復持之行使之行為，核其二人所為，均係
      犯刑法第二百十六條、第二百十條之行使偽造私文書罪。
      其偽造署押，用以偽造私文書後，進而行使，其偽造署押
      之階段行為，應為偽造私文書之行為所吸收，其偽造私文
      書之低度行為，應為其行使偽造私文書之高度行為所吸收
      ，均不另論罪。被告己○○、乙○○、甲○○、戊○○等
      四人就運輸第三級毒品之犯行，具有犯意聯絡及行為分擔
      ，為共同正犯。被告乙○○、甲○○間，就行使偽造私文
      書之犯行，具有犯意聯絡及行為分擔，為共同正犯。被告
      乙○○、甲○○所犯上開運輸第三級毒品罪及行使偽造私
      文書罪，犯意各別，罪名不同，均應分論併罰之。被告乙○○於偵查及本院審判中就前揭其各自之犯行均自白，應
      依修正後毒品危害防制條例第十七條第二項之規定，減輕
      其刑。另又被告甲○○、戊○○因一時失慮而為本件犯行
      ，致罹重典，惟依其客觀犯行與主觀之犯意加以考量，不
      無情輕法重，堪以憫恕情形，即宣告法定最低刑度，猶嫌
      過重，爰依刑法第五十九條之規定酌予減輕其刑。
三、撤銷理由
（一）原審以被告等犯罪事證明確，據以論罪科刑，固非無見，
      惟查：（一）被告己○○即係指示被告乙○○等人為上開
      運輸愷他命毒品之人，並無「呂博毅」之人，業如上述，
      原審未查，另為錯誤之認定，容有未洽。（二）原審事實
      欄認被告甲○○與乙○○共同偽造「陳龍發」之署押一枚
      ，惟於主文欄及理由欄所為沒收偽造「陳龍發」之署押為
      三枚，依上開得利通公司貨物簽收單第一聯至第三聯之簽
      收欄上均有偽造陳龍發之署押，共計三枚，則原審事實欄
      所載錯誤，亦有不當。（三）原審未及比較毒品危害防制
      條例第四條、第十七條之修正前後規定，亦有未合。（四
      ）被告乙○○與甲○○、戊○○因共同犯運輸第三級毒品
      所得新台幣拾萬元，應依毒品危害防制條例第十九條第一
      項之規定，應予沒收，如全部或一部不能沒收時，連帶以
      其財產抵償之。原審未予沒收，容有未洽。被告上訴意旨
      仍執陳詞，被告己○○、甲○○、戊○○否認販賣毒品而
      提起上訴固均無理由，惟原判決既有上述可議之處，及被
      告乙○○上訴陳稱原審未及減刑等語為有理由，自應由本
      院將之撤銷改判。爰審酌被告己○○等四人明知毒品戕害
      他人身心健康，竟加以運輸，增加毒品流通，且本案運輸
      之愷他命數量多達三萬餘公克，純度亦高達百分之九十九
      ，嚴重損及國民健康、影響社會治安，應予非難，且被告
      己○○未坦認過錯，虛心面對法律制裁，於被告乙○○坦
      承犯行供稱上情後，仍予以否認，犯後態度誠屬不佳，惟
      被告甲○○、戊○○二人係聽從被告乙○○之指示參與本
      件運輸毒品犯行，惡性較被告己○○、乙○○輕微，兼衡
      被告四人之品行、素行、犯罪手段等一切情狀，各量處如
      主文所示之刑，並就被告乙○○、甲○○部分，分別定其
      應執行之刑。
（二）沒收部分：
  １、按依毒品危害防制條例第十八條第一項前段之規定，應予
      沒收銷燬之毒品，以經查獲之第一、二級毒品為限。又毒
      品依其成癮性、濫用性及對社會危害性，共分為四級，上
      開條例並就製造、運輸、販賣、意圖販賣而持有、以非法
      方法使人施用、引誘他人施用及轉讓不同等級之毒品等行
      為，分別定其處罰。鑑於第三、四級毒品均係管制藥品，
      特於同條例第十一條之一明定無正當理由，不得擅自持有
      ；第十八條第一項後段復規定查獲之第三、四級毒品，無
      正當理由而擅自持有者，沒入銷燬之。從而，依同條例第
      十八條第一項後段應沒入銷燬之毒品，專指查獲施用或持
      有之第三、四級毒品而言；倘係查獲製造、運輸、販賣、
      意圖販賣而持有、以非法方法使人施用、引誘他人施用或
      轉讓第三、四級毒品，既屬同條例相關法條明文規定處罰
      之犯罪行為，即非該條項應依行政程序沒入銷燬之範圍。
      又同條例第十九條第一項所定「供犯罪所用或因犯罪所得
      之物」，係指犯第四條至第九條、第十二條、第十三條或
      第十四條第一項、第二項之罪所用或所得之物，不包括毒
      品本身在內，是尚不得援用此項規定為第三、四級毒品之
      沒收依據。再同條例對於查獲之製造、運輸、販賣、意圖
      販賣而持有、以非法方法使人施用、引誘他人施用及轉讓
      第三、四級毒品之沒收，並無特別規定，如其行為已構成
      犯罪，則該毒品即屬不受法律保護之違禁物，應回歸刑法
      之適用，依刑法第三十八條第一項第一款之規定沒收之，
      始為適法（最高法院九十六年度臺上字第七二七號、九十
      六年度臺上字第七二八號、九十六年度臺上字第八九號判
      決均採同一見解）。查扣案如附表一編號一所示之物，經
      鑑驗後確檢出愷他命成分，已如前述，應依刑法第三十八
      條第一項第一款規定，宣告沒收之。
  ２、扣案如附表一編號二、三、四所示之物，均為被告乙○○
      所有，供承裝本案愷他命所用之物，扣案如附表一編號五
      、六所示之物，為被告己○○所有，扣案如附表一編號七
      、八、九所示之物，為被告乙○○所有，扣案如附表一編
      號十、十一所示之物，為被告甲○○所有，分據被告己○○、乙○○及甲○○於原審九十八年九月十六日審理時供
      承在卷（原審當日審判筆錄參照），且均為渠三人持用互
      相聯絡運輸毒品事宜所用之物，則扣案如附表一編號二至
      十一所示之物，均屬供被告四人運輸本案愷他命毒品所用
      之物，爰均依毒品危害防制條例第十九條第一項之規定，
      宣告沒收之。未扣案如附表一編號十二所示之物，為被告
      己○○所有，供被告乙○○為本件運輸毒品所用之物，業
      據被告乙○○於本院供承在卷，則依應毒品危害防制條例
      第十九條第一項之規定宣告沒收，如全部或一部不能沒收
      時，被告己○○、乙○○、甲○○、戊○○連帶追徵其價
      額或連帶以其等之財產抵償之。
  ３、被告乙○○受被告己○○指示運輸上開毒品收受報酬新台
      幣拾萬元，其始與甲○○、戊○○共同為上開運輸毒品犯
      行，業據被告乙○○供述明確，則該十萬元為被告乙○○
      、甲○○、戊○○共同運輸上開第三級毒品所得，爰依毒
      品危害防制條例第十九條第一項之規定宣告沒收，如全部
      或一部不能沒收時，被告乙○○、甲○○、戊○○連帶以
      其等之財產抵償之。
  ４、如附表二編號一所示之署押為被告乙○○、甲○○共同偽
      造，已如前述，依刑法第二百十九條之規定，不問屬於犯
      人與否，應宣告沒收之。又如附表二編號二所示之物，為
      被告乙○○所有，且係供其為本件行使偽造私文書所用之
      物，爰依刑法第三十八條第一項第二款、第三項之規定，
      宣告沒收之。
  ５、附表三編號一、二所示之物，分別為如附表三編號一、二
      所有人欄所示之人所有，均非被告己○○等四人所有，此
      有車號查詢汽車車籍資料二紙在卷可參（偵查卷第一五四
      、一五五頁參照），而附表三編號一所示之物，無證據證
      明係供本件運輸毒品所用之物，附表三編號二所示之物，
      雖係供本件運輸愷他命所用之交通工具，惟既非被告己○○等四人所有之物，即無從為沒收之諭知，又附表三編號
      三至編號十二所示之物，雖分別為被告己○○、戊○○所
      有，惟尚乏證據證明該等物品係被告供本件運輸毒品犯行
      所用或因此所得之物，爰不為沒收之諭知。
  ６、至扣案之愷他命二包（編號Ｅ１、Ｅ２）經送刑事局以氣
      相層析質譜分析法及核磁共振分析法鑑定，檢驗結果認：
      驗前總毛重十二點二一公克（包裝塑膠袋總重約零點七九
      公克），均檢出愷他命成分無訛，有同上刑事局出具之鑑
      定書一紙在卷可參，惟查，被告己○○於被告乙○○拆解
      上開內藏愷他命之電動麻將桌三組以前即先離開，迨其返
      回Ａ１精緻洗車場時，即為警當場查獲，而上開二包愷他
      命係為警自被告己○○所使用如附表三編號一所示之車內
      扣得，並非藏於本件被告所運輸之電動麻將桌三組內之情
      ，為被告己○○供述在卷（偵查卷第三頁至第五頁參照）
      ，且有扣案物品目錄表一紙在卷足憑（偵查卷第八頁參照
      ），是尚難證明此二包愷他命與本件被告己○○等四人運
      輸愷他命之犯行有關，本院爰不為沒收之諭知，應另由檢
      察官聲請沒收，併此敘明。
據上論斷，應依刑事訴訟法第369條第1項前段、第364條，刑事
訴訟法第299條第1項前段，修正前毒品危害防制條例第4條第3項
、修正後毒品危害防制條例第4條第3項、第17條第2項、第19條
第1項，刑法第11條前段、第28條、第216條、第210條、第59條
、第51條第5款、第38條第1項第1款、第2款、第219條，判決如
主文。
本案經檢察官黃全祿到庭執行職務。
中    華    民    國    99    年    3     月    25    日
                  刑事第二十三庭    審判長法  官  許宗和
                                          法  官  潘進柳
                                          法  官  沈君玲
以上正本證明與原本無異。
如不服本判決，應於收受送達後10日內向本院提出上訴書狀，其
未敘述上訴之理由者並得於提起上訴後10日內向本院補提理由書
（均須按他造當事人之人數附繕本）「切勿逕送上級法院」。
                                          書記官  彭于瑛
中    華    民    國    99    年    3     月    26    日
附錄：本案論罪科刑法條全文
毒品危害防制條例第4條(修正前)
製造、運輸、販賣第一級毒品者，處死刑或無期徒刑；處無期徒
刑者，得併科新臺幣一千萬元以下罰金。
製造、運輸、販賣第二級毒品者，處無期徒刑或七年以上有期徒
刑，得併科新臺幣七百萬元以下罰金。
製造、運輸、販賣第三級毒品者，處五年以上有期徒刑，得併科
新臺幣五百萬元以下罰金。
製造、運輸、販賣第四級毒品者，處三年以上十年以下有期徒刑
，得併科新臺幣三百萬元以下罰金。
製造、運輸、販賣專供製造或施用毒品之器具者，處一年以上七
年以下有期徒刑，得併科新臺幣一百萬元以下罰金。
前五項之未遂犯罰之。
毒品危害防制條例第4條(修正後)
製造、運輸、販賣第一級毒品者，處死刑或無期徒刑；處無期徒
刑者，得併科新臺幣2千萬元以下罰金。
製造、運輸、販賣第二級毒品者，處無期徒刑或 7 年以上有期
徒刑，得併科新臺幣 1 千萬元以下罰金。
製造、運輸、販賣第三級毒品者，處 5 年以上有期徒刑，得併
科新臺幣 7 百萬元以下罰金。
製造、運輸、販賣第四級毒品者，處 3 年以上 10 年以下有期
徒刑，得併科新臺幣 3 百萬元以下罰金。
製造、運輸、販賣專供製造或施用毒品之器具者，處 1 年以上
7 年以下有期徒刑，得併科新臺幣 1 百萬元以下罰金。
前五項之未遂犯罰之。
中華民國刑法第210條
（偽造變造私文書罪）
偽造、變造私文書，足以生損害於公眾或他人者，處 5 年以下
有期徒刑。
中華民國刑法第216條
（行使偽造變造或登載不實之文書罪）
行使第 210 條至第 215 條之文書者，依偽造、變造文書或登載
不實事項或使登載不實事項之規定處斷。
附表一：
┌──┬────────┬────────┬─────────┐
│編號│應沒收之物      │數量            │贓證物品清單編號  │
├──┼────────┼────────┼─────────┤
│ 一 │第三級毒品愷他命│陸拾包（總毛重│臺北地檢署九十八年│
│    │                │萬零肆佰捌拾柒│度藍保管字第０六０│
│    │                │點伍公克、純質│０號編號１、２    │
│    │                │淨重貳萬玖仟肆佰│                  │
│    │                │肆拾壹點柒伍公克│                  │
│    │                │）              │                  │
├──┼────────┼────────┼─────────┤
│ 二 │承裝上開第三級毒│陸拾個        │同上              │
│    │品愷他命所用之塑│                │                  │
│    │膠袋            │                │                  │
├──┼────────┼────────┼─────────┤
│ 三 │承裝上開第三級毒│貳個            │同上              │
│    │品愷他命所用之行│                │                  │
│    │李袋            │                │                  │
├──┼────────┼────────┼─────────┤
│ 四 │承裝上開第三級毒│組            │臺北地檢署九十八年│
│    │品愷他命所用之電│                │度藍保管字第０六０│
│    │動麻將桌        │                │一號編號３        │
├──┼────────┼────────┼─────────┤
│ 五 │ＳＡＭＡＵＮＧ行│壹支            │臺北地檢署九十八年│
│    │動電話          │                │度藍保管字第０六０│
│    │                │                │二號編號２        │
├──┼────────┼────────┼─────────┤
│ 六 │00000000│壹張            │同上編號９        │
│    │四一號行動電話Ｓ│                │                  │
│    │ＩＭ卡          │                │                  │
├──┼────────┼────────┼─────────┤
│ 七 │Ａｎｙｃａｌｌ廠│壹支            │臺北地檢署九十八年│
│    │牌行動電話      │                │度藍保管字第０六０│
│    │                │                │三號編號２        │
├──┼────────┼────────┼─────────┤
│ 八 │00000000│壹張            │同上編號３        │
│    │三三號行動電話Ｓ│                │                  │
│    │ＩＭ卡          │                │                  │
├──┼────────┼────────┼─────────┤
│ 九 │00000000│壹張            │同上編號４        │
│    │八四號行動電話Ｓ│                │                  │
│    │ＩＭ卡          │                │                  │
├──┼────────┼────────┼─────────┤
│ 十 │行動電話        │壹支            │臺北地檢署九十八年│
│    │                │                │度藍保管字第０六０│
│    │                │                │三號編號１        │
├──┼────────┼────────┼─────────┤
│十一│00000000│壹張            │同上編號２        │
│    │０七號行動電話Ｓ│                │                  │
│    │ＩＭ卡          │                │                  │
├──┼────────┼────────┼─────────┤
│十二│00000000│壹支            │                  │
│    │九四號行動電話  │                │                  │
└──┴────────┴────────┴─────────┘
附表二：
┌──┬──────────┬─────┬──────────┐
│編號│應沒收之物          │數量      │備註                │
├──┼──────────┼─────┼──────────┤
│ 一 │得利通公司貨物簽收單│枚      │原審卷(二)第八一頁  │
│    │第一聯至第三聯之簽收│          │                    │
│    │欄上偽造陳龍發之署押│          │                    │
├──┼──────────┼─────┼──────────┤
│ 二 │其上有偽造之陳龍發署│壹張      │原審卷(二)第八一頁  │
│    │押之偽造之得利通公司│          │                    │
│    │貨物簽收單第四聯客戶│          │                    │
│    │聯私文書            │          │                    │
└──┴──────────┴─────┴──────────┘
附表三：
┌──┬────────┬─────┬───┬────────┐
│編號│扣案物品        │數量      │所有人│贓證物品清單編號│
├──┼────────┼─────┼───┼────────┤
│ 一 │車牌號碼七一九七│一輛      │愛維斯│臺北地檢署九十八│
│    │－ＰＰ號自用小客│          │小客車│年度藍保管字第０│
│    │車              │          │租賃有│六０一號編號１  │
│    │                │          │限公司│                │
├──┼────────┼─────┼───┼────────┤
│ 二 │車牌號碼九四三三│一輛      │丁○○│同上編號２      │
│    │－ＵＱ號自用貨車│          │      │                │
├──┼────────┼─────┼───┼────────┤
│ 三 │現金            │新臺幣三十│己○○│臺北地檢署九十八│
│    │                │三萬五千二│      │年度藍保管字第０│
│    │                │百元      │      │六０二號編號１  │
├──┼────────┼─────┼───┼────────┤
│ 四 │筆記本          │一本      │同上  │同上編號３      │
├──┼────────┼─────┼───┼────────┤
│ 五 │ＬＧ廠牌行動電話│一支      │同上  │同上編號４      │
├──┼────────┼─────┼───┼────────┤
│ 六 │中國聯通ＳＩＭ卡│一張      │同上  │同上編號５      │
├──┼────────┼─────┼───┼────────┤
│ 七 │ＮＯＫＩＡ廠牌行│一支      │同上  │同上編號６      │
│    │動電話          │          │      │                │
├──┼────────┼─────┼───┼────────┤
│ 八 │現金            │新臺幣一千│同上  │同上編號７      │
│    │                │三百元    │      │                │
├──┼────────┼─────┼───┼────────┤
│ 九 │現金            │人民幣一百│同上  │同上編號８      │
│    │                │元        │      │                │
├──┼────────┼─────┼───┼────────┤
│ 十 │ＳＩＭ卡        │三張      │同上  │同上編號９      │
├──┼────────┼─────┼───┼────────┤
│十一│ＳＡＭＡＵＮＧ廠│一支      │戊○○│臺北地檢署九十八│
│    │牌行動電話      │          │      │年度藍保管字第０│
│    │                │          │      │六０五號編號１  │
├──┼────────┼─────┼───┼────────┤
│十二│ＳＩＭ卡        │二張      │同上  │同上編號２      │
└──┴────────┴─────┴───┴────────┘

司法院資訊處製作；財團法人民間司法改革基金會備份。
